臺灣新竹地方法院民事小額判決
111年度竹北小字第201號
原      告  泰安產物保險股份有限公司新竹分公司

法定代理人  賴金輝  
訴訟代理人  林啟仁  
被      告  阮文捷（NGUYEN VAN TIEP）



            蔡世良  

訴訟代理人  宋育芳  
上列當事人間請求損害賠償事件，本院於民國111年8月2日言詞
辯論終結，判決如下：
    主  文
被告應連帶給付原告新臺幣貳萬參仟柒佰參拾伍元，及被告甲○○
自民國一一一年七月二十四日、被告乙○○自民國一一一年三月二
十三日起，均至清償日止，按週年利率百分之五計算之利息。
原告其餘之訴駁回。
訴訟費用新臺幣壹仟元由被告連帶負擔伍佰壹拾伍元，餘由原告
負擔。
本判決第一項得假執行。
    事實及理由
壹、程序方面：
一、按因侵權行為涉訟者，得由行為地之法院管轄，民事訴訟法
    第15條第1項定有明文。查本件侵權行為地為新竹縣湖口鄉
    ，本院為侵權行為地之法院，就本事件自有管轄權，合先敘
    明。
二、按不變更訴訟標的，而補充或更正事實上或法律上之陳述者
    ，非為訴之變更或追加，民事訴訟法第256條定有明文。本
    件原告於起訴時，以民法第184條第1項前段及第185條為請
    求權基礎，聲明請求：被告應給付原告新臺幣（下同）46,0
    74元及自起訴狀繕本送達翌日起至清償日止，按週年利率5%
    計算之利息（見本院卷第8頁）。嗣於訴訟進行中，當庭更
    正其訴之聲明為被告應「連帶」負侵權行為損害賠償責任（
    見本院卷第93頁），核其訴訟標的未變更，僅係更正事實上
    之陳述，揆之上開規定，非為訴之變更，自應准許。
三、本件被告經合法通知，未於最後言詞辯論期日到場，核無民
    事訴訟法第386條各款所列情形，爰依原告之聲請，由其一
    造辯論而為判決。
貳、實體方面：
一、原告主張：被告甲○○於民國110年7月29日下午5時許，騎乘
    電動自行車之慢車，沿新竹縣湖口鄉新生三路由西向東方向
    行駛，至與新生路交岔口欲左轉時，因被告乙○○將所駕駛之
    車牌號碼000-0000號自用小客車停放在該路口左側轉角處，
    致甲○○視線受阻礙，適原告所承保車牌號碼000-0000號自用
    小客車（系爭車輛），由訴外人葉時優自新生路由北往南駛
    至上開路口而發生碰撞，系爭車輛因而受損。原告依保險契
    約理賠系爭車輛之修復費用新臺幣（下同）46,074元（零件
    27,560元、烤漆10,626元、工資7,888元），為此依共同侵
    權行為、保險代位之法律關係提起本訴等語。並聲明：被告
    應連帶給付原告46,074元，及自起訴狀繕本送達翌日起至清
    償日止，按週年利率5%計算之利息。　　
二、被告乙○○僅於本院111年5月3日言詞辯論期日到庭聲明：原
    告之訴駁回。被告甲○○則未於言詞辯論期日到場，亦未提出
    書狀作何聲明或陳述。
三、得心證之理由：
　㈠原告主張承保之系爭車輛於上開時、地，與被告甲○○所騎乘
    之電動自行車發生碰撞致受毀損，而當時被告乙○○將其車輛
    停放於事發交岔路口轉角處之事實，業據提出道路交通事故
    當事人登記聯單、初步分析研判表、現場圖、現場照片及系
    爭車輛受損照片等件為證，並經本院依職權向新竹縣政府警
    察局新湖分局調取本件交通事故相關資料，包含道路交通事
    故調查報告表、現場圖、談話紀錄表及現場照片附卷可稽，
    核屬相符，堪認為真正。
　㈡按因故意或過失，不法侵害他人之權利者，負損害賠償責任
    ；數人共同不法侵害他人之權利者，連帶負損害賠償責任。
    不能知其中孰為加害人者亦同；汽車、機車或其他非依軌道
    行駛之動力車輛，在使用中加損害於他人者，駕駛人應賠償
    因此所生之損害，民法第184條第1項前段、第185條第1項、
    第191條之2前段分別定有明文。又汽車行駛至交岔路口，其
    行進、轉彎，應依下列規定：二、行至無號誌或號誌故障而
    無交通指揮人員指揮之交岔路口，支線道車應暫停讓幹線道
    車先行。未設標誌、標線或號誌劃分幹、支線道者，少線道
    車應暫停讓多線道車先行；車道數相同時，轉彎車應暫停讓
    直行車先行；同為直行車或轉彎車者，左方車應暫停讓右方
    車先行。但在交通壅塞時，應於停止線前暫停與他方雙向車
    輛互為禮讓，交互輪流行駛。汽車臨時停車時，應依下列規
    定：二、交岔路口10公尺內不得臨時停車；三、設有禁止臨
    時停車標誌、標線處所不得臨時停車。汽車停車時，應依下
    列規定：一、禁止臨時停車處所不得停車，道路交通安全規
    則第102條第1項第2款、第111條第1項第2、3款、第112條第
    1項第1款亦有明文。依卷附事故現場圖、調查紀錄表及現場
    照片所示，本件事故發生之交岔路口無行車號誌，亦未設置
    標誌、標線劃分幹、支線道，原告與被告甲○○分別行駛之新
    生路及新生三路之車道數相同，唯被告甲○○係屬「轉彎車」
    ，而原告為「直行車」，有其等在警局談話紀錄表之陳述可
    憑，依上開道路交通安全規則之規定，被告甲○○應暫停讓直
    行車即系爭車輛先行，竟疏未注意即率爾前行通過交岔路口
    ，致發生碰撞，難謂被告甲○○之駕駛行為無過失。另被告乙
    ○○於本件事故發生時，將其駕駛之車輛停放於新生路與新生
    三路交岔口之轉彎處，為被告乙○○所不否認，已屬違規，而
    被告甲○○亦稱因此阻礙其視線，衡諸被告乙○○停放車輛位置
    及現場路寬等客觀情事，確已妨害其他車輛行車動線與視線
    觀察，導致車禍風險增加，與本件車禍之發生，有原因力，
    就本件車禍之發生亦有過失甚明。又系爭車輛所受損害之結
    果，與被告2人之過失行為間均具有因果關係存在，則原告
    依共同侵權行為法律關係請求被告就系爭車輛之損害負連帶
    賠償責任，自為可採。
　㈢次按不法毀損他人之物者，被害人得請求賠償其物因毀損所
    減少之價額，民法第196條定有明文；又物被毀損時，被害
    人除得依民法第196條之規定請求賠償外，並不排除民法第2
    13條至第215條之適用，而依民法第196條請求賠償物被毀損
    所減少之價額，得以修復費用為估定之標準，但以必要者為
    限（例如：修理材料以新品換舊品，應予折舊），最高法院
    73年度台上字第1574號裁判意旨、最高法院77年度第9次民
    事庭會議決議可資參照。查被告應就系爭車輛之損害連帶負
    損害賠償責任，已如前述，而本件原告所承保之系爭車輛因
    本件車禍受損，共計支付修復費用46,074元（零件27,560元
    、烤漆10,626元、工資7,888元），業經原告提出估價單、
    電子發票證明聯為證（見本院卷第24、26、36頁），經核上
    開估價單所列各修復項目與前開汽車受損之情形相符，堪認
    確係屬修復前開車輛所必要，而各項費用亦尚稱合理，則原
    告此部分主張即堪採信。本件依行政院所頒固定資產耐用年
    數表及固定資產折舊表率之規定，非運輸業用客車之耐用年
    數為5年，依定率遞減法每年折舊千分之369，另依營利事業
    所得稅結算申報查核準則第95條第6款規定，「固定資產提
    列折舊採用定率遞減法者，以1年為計算單位，其使用期間
    未滿1年者，按實際使用之月數相當於全年之比例計算之，
    不滿1月者，以月計」，而系爭車輛係於106年12月出廠，有
    行車執照影本在卷可憑（見本院卷第38頁），至本件事故發
    生之日（即110年7月29日）已使用3年8個月期間，則零件費
    用扣除折舊後之金額估定為5,221元（詳如附表之計算式）
    ；再加計前開工資7,888元、烤漆10,626元因無折舊之問題
    ，且該部分之支出係屬修復系爭車輛所必要之費用。準此，
    合計系爭車輛因本件車禍毀損而減少之價額為23,735元（計
    算式：折舊後零件5,221元＋工資7,888元＋烤漆10,626元＝23,
    735元）。
　㈣又按被保險人因保險人應負保險責任之損失發生，而對於第
    三人有損失賠償請求權者，保險人得於給付賠償金額後，代
    位行使被保險人對於第三人之請求權，保險法第53條第1項
    亦定有明文；而此項法定代位權之行使，有債權移轉之效果
    ，故於保險人給付賠償金額後，被保險人對於第三人請求權
    即移轉於保險人（最高法院69年度台上字第923號判例意旨
    參照）。查原告業依保險契約之約定賠付所承保前開車輛之
    修復費用等情，有電子發票證明聯在卷可考，參諸前開說明
    ，其自得代位被保險人行使對被告之損害賠償請求權。惟按
    損害賠償只應填補被害人實際損害，保險人代位被害人請求
    損害賠償時，依保險法第53條第1項規定，如其損害額超過
    或等於保險人已給付之賠償金額，固得就其賠償之範圍，代
    位請求賠償，如其損害額小於保險已給付之賠償金額，則保
    險人所得代位請求者，應僅以該損害額為限，此觀最高法院
    65年台上字第2908號判例意旨亦明。本件原告固依其與被保
    險人間之保險契約之約定，賠付被保險人車體損失險保險金
    46,074元，然本件被保險人所得請求之損害賠償金額既為23
    ,735元，參諸前揭說明，原告所得代位被保險人之損害賠償
    額即應以23,735元為限。
　㈤末按給付無確定期限者，債務人於債權人得請求給付時，經
    其催告而未為給付，自受催告時起，負遲延責任。其經債權
    人起訴而送達訴狀，或依督促程序送達支付命令，或為其他
    相類之行為者，與催告有同一之效力。遲延之債務，以支付
    金錢為標的者，債權人得請求依法定利率計算之遲延利息。
    應付利息之債務，其利率未經約定，亦無法律可據者，週年
    利率為5%，民法第229條、第233條第1項及第203條分別定有
    明文。本件原告依據民法侵權行為及保險代位之規定請求被
    告賠償系爭車輛修復費用，屬給付無確定期限，依前揭說明
    ，原告主張自本件起訴狀繕本送達之翌日即被告甲○○自111
    年7月24日、被告乙○○自111年3月23日（見本院卷第50、128
    頁）起，均至清償日止，按週年利率5%計算之利息，亦屬有
    據。
四、綜上所述，原告依民法侵權行為及保險法第53條第1項規定
    ，請求被告給付23,735元，及被告甲○○自111年7月24日、被
    告乙○○自111年3月23日起，均至清償日止，按週年利率5%計
    算之利息，為有理由，應予准許；逾此範圍之請求，即無理
    由，應予駁回。
五、本件為適用小額訴訟程序所為被告部分敗訴之判決，就原告
    勝訴部分應依職權宣告假執行，並於裁判時確定訴訟費用如
    主文第3項所示之金額。
六、訴訟費用負擔之依據：民事訴訟法第79條、第85條第2項。
中　　華　　民　　國　　111 　年　　8 　　月　　24　　日
                  竹北簡易庭　　法　官　彭淑苑
以上正本係照原本作成。
如對本判決上訴，須於判決送達後20日內向本院提出上訴狀。如
委任律師提起上訴者，應一併繳納上訴審裁判費。
中　　華　　民　　國　　111 　年　　8 　　月　　24　　日
                               書記官　林琬茹　　　　　　　　　
附表
-----
折舊時間           金額
第1年折舊值        27,560×0.369=10,170
第1年折舊後價值    27,560-10,170=17,390
第2年折舊值        17,390×0.369=6,417
第2年折舊後價值    17,390-6,417=10,973
第3年折舊值        10,973×0.369=4,049
第3年折舊後價值    10,973-4,049=6,924
第4年折舊值        6,924×0.369×(8/12)=1,703
第4年折舊後價值    6,924-1,703=5,221